【裁判字號】    95,交上易,13
【裁判日期】    950321
【裁判案由】    過失傷害
【裁判全文】
臺灣高等法院高雄分院刑事判決        95年度交上易字第13號
上  訴  人
即  被  告  乙○○
上列上訴人因過失傷害案件，不服臺灣高雄地方法院93年度交易
字第238 號中華民國95年1 月9 日第一審判決（起訴案號：臺灣
高雄地方法院檢察署93年度偵續字第37號），提起上訴，本院判
決如下：
      主    文
原判決撤銷。
乙○○因過失傷害人，處有期徒刑貳月，如易科罰金，以佰元
折算壹日。
      事    實
一、乙○○於民國（下同）92年1 月19日18時20分許，騎乘車牌
    號碼ODL-09號機車，沿高雄縣大寮鄉○○○路慢車道，由西
    往東方向行駛，行經鳳屏一路312 號前附近路段（係雙向四
    線車道之路段，且設有快慢車道分隔線），應注意車前狀況
    ，並隨時採取必要之安全措施，且依當時情形，天候晴、直
    路、路面乾燥、無缺陷、無障礙物，視距良好，並無不能注
    意之情形，乃竟疏於注意車前人車動態，適有甲○○腳踏車
    ，亦疏未注意慢車在劃設之慢車道上應靠右順序行駛，且不
    得侵入快車道行駛，而貿然靠左側行駛，並侵入快車道內，
    致乙○○所駕機車車頭自後擦撞甲○○腳踏車前車輪右側，
    甲○○因而人車倒地，受有左腦顳葉及枕葉硬腦膜下血腫、
    左側顳骨骨折、右側聲帶麻痺之傷害。
二、案經甲○○訴由高雄縣政府警察局林園分局移送台灣高雄地
    方法院檢察署檢察官偵查起訴。
      理    由
一、訊據上訴人即被告乙○○（下稱被告）對其在上揭時地騎乘
    機車撞及告訴人甲○○腳踏車致告訴人倒地受有上開傷害等
    情供認不諱，惟矢口否認有何過失傷害之犯行，辯稱：當時
    道路塞車，是告訴人騎腳踏車突然自車陣中穿出至我的前方
    ，撞到我左前側，我沒有撞到對方的前輪云云。
二、然查：
  (一)、被告於上揭時地駕駛上揭機車，如何與告訴人甲○○腳踏
      車發生擦撞，致告訴人甲○○倒地受傷等情，已據被告於
      警訊、檢察官偵查中、原審及本院審理中供承不諱，核與
      告訴人甲○○於警訊、檢察官偵查中、原審審理時指訴之
      情
      節相符，復有道路交通事故調查報告表及肇事現場照片4
      張附卷可稽。又告訴人甲○○確因本件車禍事故，而受有
      上揭左腦顳葉及枕葉硬腦膜下血腫、左側顳骨骨折、右側
      聲帶麻痺等傷害，亦有長庚紀念醫院出具之診斷證明書2
      份附卷可按（見92年度發查字第3960號卷第3 、4 頁）。
  (二)、按汽車（含機車）行駛時，駕駛人應注意車前狀況，並隨
      時採取必要之安全措施，道路交通安全規則第94條第3項
      定有明文。本件被告既考領有普通重型機車駕駛執照，對
      上開規定自無法諉為不知；且依當時情形，天候晴、直路
      、路面乾燥、無缺陷、無障礙物、視距良好，有上開道路
      交通事故調查報告表、現場照片在卷可按（見92年度他字
      第3856號卷第5 至10頁）；依被告之智識、能力亦無不能
      注意之情事，其應注意而疏未注意，乃竟疏於注意車前人
      車動態，因而與告訴人甲○○之腳踏車發生擦撞，致告訴
      人甲○○受有上揭之傷害，其駕駛行為自有過失，已至為
      明顯。
  (三)、被告雖另辯稱：本件是因告訴人腳踏車突然自車陣中穿出
      ，其無法閃躲云云。證人官大煌於檢察官偵查中雖證稱：
      車禍前有3 、4 輛腳踏車從紅綠燈處左轉過來，經過伊店
      前後聽過砰一聲，告訴人應係3 、4 輛腳踏車其中一輛等
      語（見93年度偵續字第37號卷第15頁）；惟證人官大煌於
      警訊時陳稱：當時我正於車禍現場從事夜市擺設工作，所
      以目睹車禍經過，當時我有注意到甲○○騎乘腳踏車自鳳
      屏一路西向東直線行駛，乙○○騎乘機車同向行駛自後追
      撞甲○○所騎乘的腳踏車，致甲○○受傷倒地後送醫等語
      （見92年度他字第3856號卷第3 頁背面）。證人官大煌上
      開之證述前後不一，其證述即有瑕疵，其證言自難採為被
      告有利之證據。另證人簡見名（即處理本件車禍之警員）
      於原審審理中證稱：車禍現場前面紅綠燈如變成紅燈車輛
      回堵，告訴人有可能自車陣中橫越馬路等語（見原審卷第
      66頁），惟依證人簡見名未親眼目睹本件車禍前告訴人行
      車方向及被告與告訴人發生碰撞當時之情形，其所證述之
      內容，應屬推測之詞，亦難據此認定告訴人當時有騎乘腳
      踏車橫越馬路之情事。本件經送鑑定及覆議，其中鑑定意
      見認為「甲○○騎乘腳踏車行駛快車道未注意併行之間隔
      為肇事主因，乙○○駕駛機車未注意車前狀況及併行間隔
      為肇事次因」；而覆議意見雖提及以甲○○騎乘腳踏車穿
      越道路之可能性較大，惟結論則認為「肇事實情不明未便
      遽予覆議」，此分別有台灣省高屏澎區車輛行車事故鑑定
      委員會高屏澎鑑字第931068號鑑定意見書，台灣省車輛行
      車事故覆議鑑定委員會府覆議字第0930101313號函各1 份
      在卷可查（見93年度偵續字第37號卷第21頁、原審卷第22
      頁），本件殊難依據上揭覆議意見逕以認定告訴人當時有
      穿越道路之行為，被告上開所辯，尚難採信。
  (四)、按慢車應在劃設之慢車道上靠右順序行駛，且不得侵入快
      車道行駛，道路交通安全規則第124 條第2 項前段第3 項
      前段分別定有明文。本件依車禍後警方所製作之交通事故
      現場圖觀之，告訴人之腳踏車倒地之刮痕在外側快車道內
      ，起點距快慢車道分隔線有0.4 公尺，且由快車道外側延
      伸至快慢車道分隔線處，腳踏車則倒於慢車道靠外側快車
      道處，且前叉與輪軸脫離，而被告之機車倒地刮痕則在慢
      車道之右側起點距路面邊線0.7 公尺，機車倒地位置在路
      面慢車道之外，顯見本件告訴人之腳踏車未靠右側且車尾
      偏向外側快車道騎乘甚明。則告訴人就本件車禍之發生，
      亦疏未注意併行間隔，且有侵入快車道之與有過失。
  (五)、綜上各情，被告上開所辯，係屬卸責之詞，不足採信。被
      告就本件車禍之發生，有過失（已如前述）；而告訴人甲
      ○○確係本件車禍致受有傷害，與被告之過失行為間有相
      當因果關係。準此，被告上揭過失傷害之犯行已堪認定。
三、核被告所為，係犯刑法第284 條第1 項前段之過失傷害罪。
    被告於肇事後於警方尚不知何人犯罪前，即主動向據報前往
    處理之員警坦承為肇事者等情，此有警員製作之交通事故談
    話紀錄表內載明無訛，且被告於事後接受法院裁判，已符合
    自首要件，依刑法第62條前段規定減輕其刑。
四、原審據以論處被告罪刑，固非無見；惟查，行車速度依速限
    標誌或標線之規定，無標誌或標線者，在設有快慢車道分隔
    線之慢車道，時速不得超過40公里，道路交通安全規則第93
    條第1 項第1 款定有明文。本件肇事路段（係高屏一路與大
    漢路交叉口至仁愛路口路段）速限為60公里，設有行車速限
    之交通標誌，有交通部公路總局第三區養護工程處高雄工務
    段94年7 月22日三工高字第0940008588號函1 份在卷可按（
    見原審卷第50頁），且依上揭交通事故調查報告表(一)亦明確
    記載肇事路段速限為60公里（見92年度他字第3856號卷第5
    頁），原判決竟誤認肇事路段速限為40公里，因而認定被告
    以時速60公里之速度超速行駛，而有超速違規之過失，顯與
    事實不符，依法自有未合。被告上訴意旨否認犯罪，指摘原
    判決不當，雖為無理由；惟原判決既有上揭之瑕疵，自應由
    本院將原判決撤銷改判；審酌被告過失程度尚非重大，告訴
    人就本件車禍亦同有上揭所述之過失，告訴人受傷之情形非
    輕，及被告平日素行尚良好，有台灣高等法院被告前案紀錄
    表1 份在卷可按，目前尚未與告訴人達成和解等一切情狀，
    量處有期徒刑二月，並諭知如易科罰金以300 元折算一日。
據上論斷，應依刑事訴訟法第369 條第1 項前段、第364 條、第
299 條第1 項前段，刑法第284 條第1 項前段、第62條前段、第
41條第1 項前段，罰金罰鍰提高標準條例第1 條前段、第2 條，
判決如主文。
本案經檢察官羅建勛到庭執行職務。
中    華    民    國    95    年    3     月    21    日
                      刑事第四庭  審判長法官  蕭權閔
                                        法官  陳吉雄
                                        法官  林水城
以上正本證明與原本無異。
不得上訴。
中    華    民    國    95    年    3     月    21    日
                                      書記官  劉金萍
附錄本判決論罪科刑法條：
刑法第284 條第1 項
  因過失傷害人者，處6 月以下有期徒刑、拘役或500 元以下罰
  金，致重傷者，處1 年以下有期徒刑、拘役或500 元以下罰金
  。


司法院資訊處製作；財團法人民間司法改革基金會備份。
